【裁判字號】    97,交易,643
【裁判日期】    980106
【裁判案由】    過失傷害
【裁判全文】
臺灣臺中地方法院刑事判決             97年度交易字第643號
公  訴  人  臺灣臺中地方法院檢察署檢察官
被      告  乙○○
上列被告因過失傷害案件，經檢察官提起公訴（97年度偵字第18
022 號），本院依簡式審判程序判決如下：
    主    文
乙○○因過失傷害人致重傷，處有期徒刑伍月，如易科罰金，以
新臺幣壹仟元折算壹日。
    犯罪事實
一、乙○○考領有適當之駕駛執照，於民國97年3 月20日，駕駛
    車牌號碼5V-1956 號自小客車，沿臺中市○○區○○路往豐
    樂路東往西方向行駛，於同日14時50分許，行經臺中市○○
    區○○路與豐樂路5巷之T字型交岔路口處，原應注意汽車在
    同一車道行駛時，除擬超越前車外，後車與前車之間應保持
    隨時可以煞車之距離；及汽車行駛時，駕駛人應注意車前狀
    況，並隨時採取必要安全措施，且依當時晴天、日間自然光
    線、路面無缺陷、無障礙物、視距良好等情況，並無不能注
    意之情形，竟疏未注意及此，適有同向由徐清騎乘之車牌號
    碼M5F-266 號機車行駛在乙○○自小客車同一車道之右前方
    ，亦未注意轉彎車應讓後方之直行車先行，即往左迴轉欲停
    靠對向車道路邊，乙○○因疏未注意，不及閃避，竟駛入對
    向車道，致所駕駛之自小客車右側車身，與徐清騎乘之機車
    左側車身擦撞，使徐清人、車倒地，受有創傷後蜘蛛網膜下
    出血、水腦、呼吸衰竭氣切術之重大難治之傷害。乙○○於
    車禍發生後，在臺中市警察局第五分局交通分隊警員前往處
    理時，當場承認肇事並願接受裁判而自首。
二、案經指定代行告訴人甲○○訴由臺灣臺中地方法院檢察署檢
    察官偵查起訴。
    理    由
一、程序部分：簡式審判程序不適用傳聞法則
  (一)按簡式審判程序之證據調查，不受刑事訴訟法第159條第1項
    規定之限制，刑事訴訟法第273條之2定有明文。此乃因簡式
    審判程序，貴在審判程序之簡省便捷，故調查證據之程序宜
    由審判長便宜行事，以適當之方法行之即可；又因被告對於
    犯罪事實並不爭執，可認定被告亦無行使反對詰問權之意，
    因此有關傳聞證據之證據能力限制規定無庸予以適用。
  (二)本件證人即代行告訴人甲○○於警詢（談話紀錄表）所為之
    陳述，雖為審判外之言詞陳述，其性質為傳聞證據；惟本件
    訴訟係適用簡式審判程序，有審判筆錄在卷可稽，是其等於
    警詢及偵查中所為之證言，自均得作為認定事實之證據。
二、訊據被告乙○○對於前揭犯罪事實坦承不諱，核與代行告訴
    人甲○○指述之情節相符。
三、又本件車禍之肇事責任，經送請台灣省臺中市區車輛行車事
    故鑑定委員會鑑定及臺灣省車輛行車事故覆議鑑定委員會覆
    議結果，亦認被告駕駛自小客車未保持安全距離、未注意車
    前狀況，駛入對向車道擦撞往左迴車之前行車，為肇事原因
    ，有臺灣省臺中市區車輛行車事故鑑定委員會97年7 月14日
    中市行字第0975402136號函附之鑑定意見書及臺灣省車輛行
    車事故覆議鑑定委員會97年8 月19日覆議字第0976203177號
    函各1份在卷可稽。
四、按汽車在同一車道行駛時，除擬超越前車外，後車與前車之
    間應保持隨時可以煞停之距離；又汽車行駛時，駕駛人應注
    意車前狀況‧‧‧，並隨時採取必要之安全措施；再分向限
    制線，用以劃分路面成雙向車道，禁止車輛跨越行駛，並不
    得迴轉，道路交通安全規則第94條第1、3項，道路交通標誌
    標線號誌設置規則第166 條定有明文。本件被告駕駛汽車既
    有未保持安全距離、注意車前狀況，且跨越分向限制線駛入
    來向車道之行為，其就本件車禍之發生，自有過失甚明。
五、至於上開鑑定意見固認被害人徐清駕駛重機車並無肇事因素
    。惟按汽車行駛至交岔路口，轉彎車應讓直行車先行，道路
    交通安全規則第102條第1項第7 款亦有明定。經查：代行告
    訴人甲○○於警方製作談話紀錄表時稱：我至現場時，聽建
    成金子店口述，我父親駕車機車）沿豐樂路往昌平路方向
    行駛，要往左至金子店（偵卷第21頁）；嗣於行車事故鑑定
    委員會說明時，亦稱：我父親到肇事地是要左轉到銀樓等語
    （同上卷第11頁）。再參照被告於警方製作談話紀錄表時供
    稱：我見車與我同向，一直向我逼近，我就向左側一直閃
    避，閃避時我有跨越雙黃線（同上卷第19頁）；及於行車事
    故鑑定委員會說明時稱：我看到車時，他已在我右邊，我
    看到車要左轉，我一直閃他才會閃到對向等語（同上卷第
    11頁）。顯見肇事之前，被害人駕駛之重機車係行駛在被告
    自小客車之右前方，且於行駛至該T 字路口時，行向係往左
    轉彎行駛甚明。再比對兩車碰撞之位置，係機車之左側及自
    小客車之右側，顯見被告之自小客車並非自後方直接追撞機
    車，應係機車未禮讓後方直行之自小客車，突然向左轉彎，
    以致於行駛在機車後方之自小客車，因未注意車前狀況及保
    持安全距離而不及反應，才會順著機車左彎之方向，往左前
    方閃避而自路口駛入對向車道，造成自小客車右側車身與機
    車左側車身擦撞之結果。綜上所述，本件被害人駕駛重機車
    ，自亦有轉彎車未讓直行車先行之過失甚明。惟即使本件車
    禍之發生，被害人亦有過失，然被告仍不得因此而免除其過
    失肇事之責任，併此敘明。
六、另被害人因本件車禍受有創傷後蜘蛛網膜下出血併意識不清
    、水腦、呼吸衰竭氣切術後等傷害。且於97年3 月20日急診
    住院，行顱內壓監視器置放術及腦室外引流術轉加護病房，
    於97年4月1日行腦室腹膜腔引流術，於97年4月3日轉呼吸照
    護中心，於97年4月18日接受氣切手術，於97年4月28日轉一
    般病房，於97年5月2日由於氣切處出血，再次接受氣切追蹤
    手術，於97年5 月15日轉復健科接受復健治療與醫療照護，
    認知功能嚴重受損 （以上為中國醫藥大學附設醫院之療程）
    ，再於97年8月4日起，因外傷性腦傷合併失語症、吞嚥困難
    ，認知功能障礙等住進署立台中醫院，且因無法自理生活，
    需24小時專人照顧等情，有中國醫藥大學附設醫院診斷證明
    書3份及衛生署台中醫院診斷證明書1份在卷可參。被害人所
    受傷害顯已達重大難治之程度。且被告前揭過失肇事行為，
    與被害人所受傷害之結果間，顯具有相當因果關係甚明。此
    外，復有道路交通事故調查報告表(一)、(二)、道路交通事故現
    場圖、道路交通故初步分析研判表、道路交通事故談話紀錄
    表各1 份，及現場照片17張等在卷佐證，被告自白犯罪與事
    實相符，本件事證明確，其過失致重傷害之犯行應依法論科
    。
七、核被告所為，係犯刑法第284條第1項後段之過失致重傷害罪
    。被告於本件案發後，隨即向前往現場處理之警員坦承肇事
    ，主動接受裁判，有臺中市○○○道路交通事故肇事人自首
    情形紀錄表在卷可參，本件被告合於自首之要件，爰依刑法
    第62條前段規定減輕其刑。爰審酌被告行車時未能遵守交通
    規則，導致被害人受有嚴重傷勢，雖非故意，惟導致被害人
    身心備受痛苦，暨考量被害人所受傷害非輕，另被告犯後坦
    承犯行，態度良好，且於本院審理中提出以總額200 萬元（
    含強制責任險）之理賠金欲與告訴人家屬和解，惟仍不為被
    害人家屬所接受，以及本件車禍被害人亦有過失等一切情狀
    ，量處如主文所示之刑，並諭知易科罰金之折算標準。
據上論斷，應依刑事訴訟法第273 條之1第1項、第299條第1項前
段，刑法第284 條第1項後段、第62條前段、第41條第1項前段，
刑法施行法第1條之1第1項前段、第2項，判決如主文。
中    華    民    國    98    年     1    月     6    日
                  刑事第六庭  法  官  高英賓
上正本證明與原本無異。
如不服本判決，應於收受送達後10日內向本院提出上訴書狀（應
敘述具體理由並附繕本）。
上訴書狀如未敘述理由，應於上訴期間屆滿後20日內補提理由書
於本院。
                              書記官  司立文
中    華    民    國    98    年     1    月     6    日
附錄論罪科刑法條：
中華民國刑法第284條
因過失傷害人者，處6月以下有期徒刑、拘役或5百元以下罰金，
致重傷者，處1年以下有期徒刑、拘役或5百元以下罰金。
從事業務之人，因業務上之過失傷害人者，處1 年以下有期徒刑
、拘役或1千元以下罰金，致重傷者，處3年以下有期徒刑、拘役
或2 千元以下罰金。


司法院資訊處製作；財團法人民間司法改革基金會備份。
